【裁判字號】    90,易緝,5
【裁判日期】    901025
【裁判案由】    動產擔保交易法
【裁判全文】
臺灣花蓮地方法院刑事判決                           九十年度易緝字第五十號
    公  訴  人  臺灣花蓮地方法院檢察署檢察官
    被      告  甲○○
右列被告因違反動產擔保交易法案件，經檢察官提起公訴（八十九年度偵字第一一七
六號），本院判決如左：
    主  文
甲○○動產擔保交易之債務人，意圖不法之利益，將標的物遷移，致生損害於債權人
，累犯，處拘役參拾日，如易科罰金，以參佰元折算壹日。
    事  實
一、甲○○前曾於民國八十五年間，因過失傷害案件，經本院判處有期徒刑三月確定
    ，甫於八十六年十二月二十日執行完畢，於八十七年九月十七日，以動產擔保交
    易附條件買賣之方式，向乙○○所經營上豪機車行購買比雅久牌一二五ＣＣ型機
    車一部車號為ＨＥＸ─四五二號，為動產擔保交易之債務人。約定貸款總價金新
    台幣（下同）七萬五千零八十元（起訴書誤載為五萬六千元），除第一期應付五
    千元，餘款分十二期給付，每月一期，每期付款五千八百四十元，標的物存放地
    點為花蓮縣吉安鄉光華二村十七號。在價金未付清之前，標的物所有權仍屬於出
    賣人所有，買受人僅得依約占有使用，不得任意遷移或為其他處分。詎甲○○取
    得標的物之後，除繳付頭期款及第一、二期分期款外（起訴書誤載為僅繳付五千
    元），自八十七年十二月十日起即拒未繳款，且意圖不法之利益，將該標的物遷
    移他處，逃匿不知去向，致出賣人追索無著受有損害。
二、案經乙○○訴請臺灣花蓮地方法院檢察署檢察官偵查起訴。
    理  由
一、訊據被告甲○○固坦承購買上開機車，然矢口否認有右揭犯行，辯稱該車仍由伊
    騎駛，並無遷移他處，機車於八十九年十一月間損壞，均放置在修理廠，後來自
    行騎回云云。然查，被告之犯行，業據告訴代理人石雯萍到庭指稱：多次到停放
    地點查訪，均未見被告及車輛，而被告述之居所，亦屬空屋，又查無被告所描述
    之修理廠等語。而被告與告訴人乙○○訂約時，雖約定機車存放地點為花蓮縣吉
    安鄉光華二村十七號，此有機車分期付款申請單、分期付款購買約定書影本一份
    在卷可稽，然經訊之證人即被告之母古蓮妹到庭證稱：被告並未住過光華二村十
    七號，亦未把該車放在該址過等語，故堪認被告於訂約時，即未以其真正住居所
    約定為機車存放地點，反而約定在被告從未居住之住址，況又未曾將機車放置於
    該處，故事實上告訴人當難以保障其權益，顯見被告有不法利益之意圖甚明。次
    查，被告自八十七年十二月十日起即未繳款，此部分經被告承認在卷，並有客戶
    繳款記錄一份在卷可參，其迄今均未繳付餘款或返還機車，且機車下落不明，況
    前經本院傳喚、拘提被告，均未到庭，其經通緝到案後，又再度傳、拘未到，經
    本院二次通緝後始到案，顯見其居無定所，不僅自始未將機車停放於契約約定地
    點，且其住居地反覆更易，實無法讓告訴人有追討之可能，顯見其占有使用該機
    車後，主觀上有惡意遷移機車之不法意圖，被告空言否認，不足採信，其犯行明
    確，應予依法論科。
二、核被告所為，係犯動產擔保交易法第三十八條之罪。被告犯有如事實欄所述之罪
    刑及執行情形，於五年之內再犯本件有期徒刑之罪，係屬累犯，應依刑法第四十
    七條加重其刑。爰審酌被告犯罪之動機、目的、手段、所積欠之價款等一切情狀
    ，量處如主文所示之刑，並諭知易科罰金之折算標準。又刑法第四十一條於九十
    年一月四日修正，同年一月十日經總統公布實施，就得易科罰金之法定刑，由犯
    最重本刑為三年以下，改為五年以下，經比較新舊法，本案被告均得易科罰金，
    是應依刑法第二條第一項前段之規定，適用裁判時之法律，併予敘明。
據上論斷，應依刑事訴訟法第二百九十九條第一項前段，動產擔保交易法第三十八條
，刑法第二條第一項前段、第十一條前段、第四十七條、第四十一條第一項前段，罰
金罰鍰提高標準條例第一條前段、第二條，判決如主文。
本案經檢察官李子春到庭執行職務。
中      華      民      國    九十      年      十      月    二十五    日
                              臺灣花蓮地方法院刑事庭
                                  法  官  鄭  培  麗
右正本證明與原本無異。
如對本判決不服，應於送達後十日內，向本院提出上訴狀。（應抄附繕本）告訴人或
被害人如對於本判決不服者，應具備理由請求檢察官上訴，其上訴期間之計算係以檢
察官收受判決正本之日期為準。
                                  法院書記官
中      華      民      國    九十      年      十      月    二十九    日
附錄本判決論罪之法律條文：
動產擔保交易法第三十八條：
動產擔保交易之債務人，意圖不法之利益，將標的物遷移、出賣、出質、移轉、抵押
為其他處分，致生損害債權人者，處三年以下有期徒刑、拘役或科或併科六千元以下
之罰金。


司法院資訊處製作；財團法人民間司法改革基金會備份。
